【裁判字號】    97,交易,266
【裁判日期】    970812
【裁判案由】    過失致死
【裁判全文】
臺灣板橋地方法院刑事判決             97年度交易字第266號
公  訴  人  臺灣板橋地方法院檢察署檢察官
被      告  丙○○
上列被告因過失致死案件，經檢察官提起公訴（97年度偵字第
8710號），本院判決如下：
    主  文
丙○○過失致人於死，處有期徒刑伍月，如易科罰金，以新臺幣
壹仟元折算壹日。
    事  實
一、丙○○於民國96年10月22日上午9 時40分許，騎乘車牌號碼
    NOF-516 號普通重型機車，沿臺北縣樹林市○○街○ 段由南
    往北方向行駛，行經該路18之3 號前，理應注意車輛行駛時
    ，駕駛人應注意車前狀況，隨時採取必要之安全措施，而依
    當時天候為晴天、日間有自然光線，路面乾燥、面鋪設柏油
    、無缺陷，道路無障礙物，視距良好，並無不能注意之情事
    ，竟疏於注意及此，而撞及違規穿越劃有分向限制線道路之
    行人王黃粉，致王黃粉向後倒地，經緊急送往財團法人亞東
    紀念醫院（下稱亞東醫院）救治。本件事故發生後，經不詳
    路人報警處理，而丙○○於肇事後留在現場，於有偵查權限
    之機關及公務員發覺其犯罪前即向前往處理之警員坦承犯罪
    而接受裁判。王黃粉送醫急救，受有外傷性硬腦膜下出血、
    腦出血及水腦症等傷害，經進行手術，仍於97年2 月10日6
    時41分，因多重器官衰竭不治死亡。
二、案經王黃粉之子女乙○○、甲○○告訴暨臺北縣政府警察局
    樹林分局報告臺灣板橋地方法院檢察署檢察官相驗後自動檢
    舉簽分偵查起訴。
    理  由
一、被告丙○○固坦承於上開時地騎乘機車撞及被害人王黃粉，
    導致被害人死亡之事實不諱，惟矢口否認有何過失致人於死
    犯行，辯稱：被害人突然衝出來，我根本反應不及，無法閃
    避才撞上云云。
二、經查：
  (一)本件被告丙○○於前揭時、地，騎乘上開普通重型機車撞及
    正跨越道路之被害人王黃粉，被害人並因此倒地受有前述傷
    害等事實，業為被告於本院審判中所自承，並有亞東紀念醫
    院診斷證明書2份、道路交通事故調查報告表（一）、（二
    ）、道路交通事故現場圖各乙紙、現場照片8 張等附卷可稽
    。又被害人確實因本件車禍事故受有外傷性硬腦膜下出血、
    腦出血及水腦症等傷害，經進行手術仍不治死亡等情，亦為
    被告所自承，並經臺灣板橋地方法院檢察署檢察官督同檢驗
    員相驗屬實，製有勘驗筆錄、驗斷書、相驗屍體證明書各1
    份、相驗屍體照片4 張在卷可按，是此部分之事實堪以認定
    ，合先敘明。
  (二)被告丙○○雖以前詞置辯，惟證人丁○○到庭結證稱：我當
    時在18號前方騎樓擺攤做生意，突然聽到左側有機車煞車聲
    音，抬頭一看，1 位阿婆與機車騎士都在我面前約數公尺，
    他們是面對面，距離很近，但從我的視線來看應該是沒有撞
    到，阿婆本來站著，但後來往後倒，阿婆的頭直接撞到地上
    ，聲音很大，當時她還清醒，我過去叫阿婆，問她住在何處
    ，她說頭會痛，我沒有問她為何走在馬路中間。我以前看過
    這個阿婆，因為他跟我買過東西，我的右手邊往前一點有公
    車站牌，下車的人會走騎樓過來去市場，市場是在我的左前
    方，當天我沒有看到阿婆是否從騎樓過馬路還是沿著騎樓走
    。機車騎士與阿婆面對面的時候，騎車在我所畫的三角形位
    置（靠近雙黃線）等語〔見本院97年7月22日審判筆錄第4頁
    〕。而被告亦供稱其與被害人在靠近雙黃線的地方，被害人
    要過馬路，當時除了被害人之外，還有其他行人在橫越馬路
    ；尚未發生擦撞前，我並未看見被害人，我感覺有擦撞到被
    害人，撞到何部分我不清楚等語〔見97年6 月3 日審判筆錄
    第2、3頁、97年7月22日審判筆錄第6頁〕。足見被害人王黃
    粉欲穿越劃有分向限制線之樹林市○○街○ 段道路，適有被
    告丙○○騎乘機車行經該處，被告雖緊急剎車，仍在該道路
    靠近分向限制線處輕微撞擊被害人之情，堪以認定。被告雖
    以前詞置辯，惟被害人業已死亡，亦無證人目擊完整車禍發
    生經過（證人丁○○因聽聞剎車聲看見以後發生情形，並未
    目擊先前之情況），惟衡諸車禍現場靠近菜市場，許多行人
    未走行人穿越道而直接橫跨道路，路道上亦有其他多輛機車
    行駛，被告騎乘機車行經該處自應提高警覺，避免撞及路人
    及其他機車。且被害人年約76歲，年事已高，行動自不若年
    輕人敏捷，縱其突然自騎樓走出欲橫跨道路，惟自道路邊緣
    至雙黃線處有4.2 公尺（有卷附現場圖可稽），則被害人自
    騎樓走至雙黃線旁遭機車擦撞處應有數秒之久，被告騎乘機
    車駛至，倘確實注意車前狀況，應可注意到被害人跨越道路
    之事實，尚有短暫時間加以閃避，而非被告所述發現時已來
    不及閃避之情，足見被告疏未注意車前狀況，應可認定。而
    台灣省台北縣區車輛行車事故鑑定委員會鑑定結果亦同此見
    解，認為「一、行人王黃粉違規未沿行人穿越道穿越道路，
    且未注意左右來車，為肇事主因。二、丙○○駕駛普通重型
    機車，未充分注意車前狀況，為肇事次因。」，此有該會96
    年12月21日北縣鑑字961385號鑑定意見書1份在卷可憑。
  (三)按汽車行駛時，駕駛人應注意車前狀況及兩車併行之間隔，
    並隨時採取必要之安全措施，道路交通安全規則第94條第3
    項定有明文。查被告領有駕駛執照，其對上開規定應知悉甚
    詳，且依當時天候晴、日間有自然光線，路面乾燥、面鋪設
    柏油、無缺陷，道路無障礙物，視距良好等情，此有上開調
    查報告表可參，是依上開當時之情形，又無不能注意之情事
    ，被告竟疏於注意車前狀況，被告自有過失。又本件車禍肇
    事主因為被害人王黃粉前揭違規行為，然此僅影響刑事量刑
    及民事損害賠償之考量，仍無法因而卸免被告之過失責任。
    復被告之過失行為與被害人之死亡結果間，有相當因果關係
    甚明。從而，本案事證已臻明確，被告犯行足堪認定，應予
    依法論科。
三、核被告丙○○所為，係犯刑法第276 條第1 項之過失致人於
    死罪。查本件事故發生後有路人報警處理，被告留在現場並
    向到場處理之員警對於未發覺之罪自首而接受裁判乙節，業
    據被告坦承明確，並有臺北縣政府警察局樹林分局道路交通
    事故肇事人自首情形紀錄表1 紙在卷可憑〔詳見偵查卷第28
    頁〕，則被告所為係對於未發覺之罪自首而受裁判，依刑法
    第62條前段之規定，減輕其刑。爰審酌被告疏未注意車前狀
    況之過失程度，因一時不慎造成被害人喪失寶貴生命，並使
    被害人及其家人天倫夢碎，蒙受極大悲痛，而被害人王黃粉
    未走行人穿越道而直接跨越道路之違規行為亦同有過失，暨
    被告犯罪後雖否認具有過失，但坦承主要肇事經過（縱使證
    人證稱未目擊機車有撞及被害人），惟迄未與被害人家屬達
    成和解、賠償損失（告訴人僅取得強制責任險150 萬元）等
    一切情狀，量處如主文所示之刑，以示警懲。
據上論斷，應依刑事訴訟法第299 條第1 項前段，刑法第276 條
第1 項、第62條前段、第41條第1 項前段、刑法施行法第1 條之
1 第1 項、第2 項前段，判決如主文。
本案經檢察官藍海凝到庭執行職務。
中    華    民    國    97    年    08    月    12    日
                      交通法庭  法  官  侯志融
以上正本證明與原本無異。
如不服本判決應於送達後10日內向本院提出上訴狀。
                                書記官  張玉如
中    華    民    國    97    年    08    月    12    日
附錄本案論罪科刑法條全文：
中華民國刑法第276條第1項：
因過失致人於死者，處 2 年以下有期徒刑、拘役或 2 千元以下
罰金。


司法院資訊處製作；財團法人民間司法改革基金會備份。
